【裁判字號】    97,簡上,257
【裁判日期】    970825
【裁判案由】    違反建築法
【裁判全文】
臺灣臺南地方法院刑事判決             97年度簡上字第257號
上  訴  人
即  被  告  甲○○
            乙○○
            丙○○○
上列上訴人即被告因違反建築法案件，不服本院97年度簡字第93
9號中華民國97年5月19日第一審判決（聲請案號：97年度偵字第
938號），提起上訴，本院管轄之第二審合議庭判決如下：
    主  文
原判決撤銷。
林家曄、乙○○、丙○○○共同犯建築法第九十三條之非法復工
經制止不從罪，各處有期徒刑拾月，均減為有期徒刑伍月，如易
科罰金，均以新臺幣壹仟元折算壹日。
    事  實
一、甲○○、乙○○及丙○○○均明知依建築法規定勒令停工之
    建築物，非經許可不得復工，竟仍基於違反建築法第93條之
    犯意聯絡，共同在臺南市○區○○路198巷24弄25、25-1、2
    5-2、25-3號建築物搭蓋違章建築，係增建部分5樓、6樓模
    板組立及屋後法定空地增建1至5樓、6樓模板組立，尚在施
    工中，違反建築法第25條，臺南市政府乃於96年1月19日，
    以南市工建字第09631004130號函，依建築法第86條勒令林
    家曄、乙○○及郭莊月立即停工，惟林家曄等3人經制止不
    從，仍繼續施工，臺南市政府又於96年1月30日，以南市工
    建字第09631007160號函，再度勒令甲○○等3人立即停工，
    但甲○○等3人經此制止不從，仍繼續施工。於96年2月28日
    臺南市政府建築管理課技士卜少光勘查時，該建築物增建之
    5、6、7樓及屋後法定空地增建1樓至7樓之違章建築，已興
    建完成。
二、案經臺南市政府移送臺灣臺南地方法院檢察署檢察官偵查起
    訴。
    理  由
一、訊據被告乙○○坦承違反建築法第93條；訊據被告甲○○及
    丙○○○於審判中矢口否認有何違反建築法第93條犯行，被
    告甲○○及丙○○○均辯稱: 系爭房屋之興建係乙○○全權
    處理，伊僅係由乙○○借名登記，伊只知道要蓋房子，不知
    道有該停工通知，即或接到停工通知，亦係由乙○○單獨處
    理云云。經查:
  (一)被告甲○○等3人於該建築物搭建上開違章建築，經臺南市
    政府以96年1月19日南市工建字第09631004130號函勒令被告
    甲○○等3人立即停工，惟仍繼續施工；又經臺南市政府以
    96年1月30日南市工建字第09631007160號函再度勒令被告甲○○等3人立即停工，惟被告甲○○等3人仍繼續施工而不從
    ，於96年2月28日該建築物增建之5、6、7樓及屋後法定空地
    增建1樓至7樓之違章建築，已興建完成之事實，業經被告乙○○供承不諱，並經證人即負責查報違建之臺南市政府建築
    管理課技士卜少光於警詢及偵查中證述屬實（見臺南地檢署
    96 年度他字第925號第8至第9頁、第72頁），復有臺南市違
    章建築查報單影本4份、檢舉信影本1份、臺南市政府96年1
    月19日南市工建字第09631004 130號函影本一份暨照片影本
    3 張、回證影本3張、臺南市政府96年1月30日南市工建字第
    0963100716 0號函影本一份暨照片影本3張、回證影本3張附
    卷可稽，堪信為真實。
  (二)被告林家曄及丙○○○雖以前詞置辯，被告林家曄於審判中
    供稱: 臺南市政府雖函知不能繼續興建，但係伊先生在處理
    ，建商說沒有關係，不知道繼續蓋會違反建築法云云（見本
    院97年度簡上字第257號第49至50頁）；被告丙○○○於審
    判中供稱: 伊不識字，看不懂臺南市政府勒令停工來函，故
    未能叫乙○○停止施工云云（見本院97年度簡上字第257號
    第50頁）。惟查，被告林家曄於警詢時供稱: 臺南市○區○○路198巷24弄25、25- 1、25-2、25-3號建築物及屋後法定
    空地為伊、乙○○及丙○○○共同所有，伊有於臺南市○區
    ○○路198巷24弄25、25- 1、25-2、25-3號建築物及屋後法
    定空地興建違章建築，自95年初開始在臺南市○區○○路19
    8巷24弄25、25-1、25-2、25-3號增建6、7樓；伊知道臺南
    市政府認定該建築物增建部分係違章建築，該違章建築為乙○○委託包商「汪清寧」先生興建；伊有接獲臺南市政府96
    年1月19日南市工建字第09631004130號及臺南市政府96年1
    月30日南市工建字第09631007160號勒令停工之函文；伊清
    楚建築法第25條之規定等語明確（見臺南地檢署96年度他字
    第925號第25頁反面至26頁反面）。另被告丙○○○亦於警
    詢中供稱: 臺南市○區○○路198巷24弄25、25-1、25-2、2
    5-3號建築物及屋後法定空地係伊、乙○○及林家曄共同持
    有；伊有於臺南市○區○○路198巷24弄25、25-1、25-2、
    25-3號建築物及屋後法定空地興建違章建築，知道該建築物
    所增建5、6、7樓及屋後空地所增建1至7樓透天厝建築物，
    係違章建築；伊有接獲臺南市政府96年1月19日南市工建字
    第09631004130號及臺南市政府96年1月30日南市工建字第09
    631007160號勒令停工之函文，但接獲公函時，違建部分已
    接近完工，所以就先行完工再說；伊清楚建築法第25條之規
    定等語明確（見臺南地檢署96年度他字第925號第30頁反面
    至第31頁）。又被告林家曄及丙○○○於偵查中均坦承有違
    反建築法第93條（見臺南地檢署96年度他字第925號第95頁
    ），是被告林家曄及丙○○○就該建築物及違章建築之興建
    等情均知悉，並於接獲臺南市政府勒令停工之涵文後，仍容
    任繼續施工之事實均堪認定，被告林家曄及丙○○○於審判
    中僅係空言否認犯罪，不足採信。故本件事證明確，被告林
    家曄等3人確有違反建築法第93條之犯行，應依法論科。
三、核被告林家曄、乙○○及丙○○○所為均係違反建築法第93
    條規定之依本法規定勒令停工之建築物，非經許可擅自復工
    經制止不從之罪。又被告等3人間，具有犯意聯絡及行為分
    擔，應論以共同正犯。原判決認被告等3人被訴之犯罪行為
    事證明確，予以論科，固非無見，惟按建築法第93條規定「
    依本法規定勒令停工之建築物，非經許可不得擅自復工；未
    經許可擅自復工經制止不從者，除強制拆除其建築物或勒令
    恢復原狀外，處1年以下有期徒刑、拘役或科或併科3萬元以
    下罰金」，係採行政罰前置原則，即所謂「先行政後司法」
    ，必須行為人先建造違章建築經勒令停工，且未經許可擅自
    復工，再經制止不從，始有加以刑事處罰之可言。易言之，
    此一條文係針對行為人第二次違反建築法規定、顯然藐視規
    範始發動之行政刑法，對於並非重複違反該行政規定之人，
    自無徒以有違建，即率予違反文義規範射程、擴大解釋而適
    用處罰之餘地，是倘行政機關非因行為人因第一次勒令停工
    後，非經許可即擅自復工，第二次再依建築法第93條再制止
    不從，基於前揭行政罰前置原則及刑罰謙抑原則，自不能認
    有建築法第93條刑罰之適用。故本件被告林家曄、乙○○及
    丙○○○於96年1月19日先收受臺南市政府勒令停工函文仍
    繼續施工之行為僅屬違反行政義務之範疇；於96年1月30日
    再收受臺南市政府勒令停工函文仍不從之行為方屬建築法第
    93條加以刑事處罰之第二次行為。原判決認被告等3人經臺
    南市政府第一次勒令停工仍繼續興建之行為亦有建築法第93
    條刑罰之適用，而與被告等3人經臺南市政府第二次勒令停
    工仍不從之行為分論並罰，尚有未洽。被告等3人提起本件
    上訴以：繼續興建之行為係延續原來的犯罪行為，故被告乙○○所為僅為一行為，並非二罪云云，雖亦非可採，惟原判
    決既有上開違誤，自應由本院將原判決撤銷改判。至於被告
    等3人雖另以；臺灣地區四處均有違建，臺南市政府就此普
    遍情形亦不得不採取彈性措施，違建係社會事實，此社會問
    題不宜以刑法方式解決云云，惟被告等3人確有違反建築法
    第93條之犯行，業經上開論述，又建築法第93條規定妥當與
    否，係立法政策問題，自非本院得加以審酌，附此敘明。爰
    審酌被告等3人經二次勒令停工，仍不聽制止，顯然缺乏法
    紀觀念，並影響主管機關對於建築物興建之管理，且考量該
    違章建築之範圍，對於該建築物本身及相鄰房舍結構、逃生
    安全等所造成之危害，兼衡被告等3人迄今仍未將該違章建
    築拆除及犯罪後之態度等一切情狀，各量處如主文所示之刑
    。又被告等3人上開犯罪行為時間均在96年4月24日以前，所
    犯罪名經核合於中華民國九十六年罪犯減刑條例減刑要件，
    就各罪間減其宣告刑2分之1，併均諭知易科罰金之折算標準
    ，以資懲儆。
據上論斷，應依應依刑事訴訟法第455條之1第1項、第3項、第36
9條第1項前段、第364條、第299條第1項前段，建築法第93條，
刑法第11條前段、第28條、第41條第1項前段，中華民國九十六
年罪犯減刑條例第2條第1項第3款、第7條、第9條，判決如主文
。
本案經檢察官王誠到庭執行職務。
中    華    民    國    97    年    8     月    25    日
                  刑事第八庭    審判長法  官  彭喜有
                                      法  官  盧鳳田
                                      法  官  李東柏
以上正本證明與原本無異。
本件不得上訴。
                                      書記官  黃傳鈞
中    華    民    國    97    年    8     月    26    日
附錄本件論罪科刑法條
建築法第93條：
依本法規定勒令停工之建築物，非經許可不得擅自復工；未經許
可擅自復工經制止不從者，除強制拆除其建築物或勒令恢復原狀
外，處1年以下有期徒刑、拘役或科或併科3萬元以下罰金。


司法院資訊處製作；財團法人民間司法改革基金會備份。
